臺灣高雄地方法院民事判決
111年度雄小字第729號
原      告  馬林    
被      告  商博文  
上列當事人間損害賠償事件，經原告提起附帶民事訴訟(110年審
附民字第360號)，刑事庭移送而來，本院於民國111年6月23日言
詞辯論終結，判決如下：
    主  文
一、被告應給付原告新臺幣（下同）1萬元，及自民國（下同）1
    10年8月11日起至清償日止，按週年利率5％計算之利息。
二、原告其餘之訴駁回。
三、訴訟費用由被告負擔1/10，餘由原告負擔。
四、本判決第一項得假執行。
    事實及理由
一、原告主張：被告之子商博霖與原告之女蔡玉婷於105年12月2
    0日發生車禍事故，商博霖、蔡玉婷因此向本院各提起本訴
    及反訴請求雙方各負侵權行為損害賠償責任，經本院以108
    年度重訴字第25號事件（下稱系爭案件）受理，於系爭案件
    原告為蔡玉婷之訴訟代理人，被告則為商博霖之法定代理人
    兼反訴被告，系爭案件之108年7月4日言詞辯論期日於本院
    第一法庭進行，孰料，被告於上開程序進行中基於侮辱原告
    之故意，在法庭此多數人得以見聞之情狀下，以「你是瘋子
    」（下稱系爭言詞）指謫原告，足以貶損原告之名譽及社會
    評價，原告因此大受打擊，而罹患「過度換氣症」，因此支
    出醫療費用5,553元、就醫交通費用980元，精神上亦受有相
    當之痛苦自得請求被告賠償精神慰撫金9萬3,687元，以上金
    額合計10萬元（計算式：5,333+980+93,687=100,000），爰
    依侵權行為法律關係提起本件訴訟，請求被告加計法定遲延
    利息如數賠償等語，並聲明：被告應給付原告10萬元及自起
    訴狀繕本送達翌日起至清償日止，按週年利率5％計算之利息
    。
二、被告則以：伊固承認有於上開時、地，以系爭言詞指謫原告
    ，惟原告亦有於系爭案件審理中對被告語氣不佳之情形，就
    本件事故之發生與有過失，亦應據以減輕或免除被告之賠償
    責任。又縱認被告應負賠償之責，惟原告主張因此罹患過度
    換氣症之病症一事，業經小港醫院醫師認定原告罹患過度換
    氣症與本件事故無直接關聯，則原告請求被告賠償原告治療
    「過度換氣症」之醫療費用5,333元、就醫交通費用980元，
    即屬無據，至原告請求慰撫金9萬3,687元，則屬過高，請求
    予以酌減等語置辯，並聲明：原告之訴駁回。
三、兩造不爭執之事實：
㈠、被告曾於上開時、地曾以系爭言詞辱罵原告。
㈡、被告上開行為，業經本院刑事庭以公然侮辱罪名判處罰金5,0
    00元確定之事實，為兩造所不爭執，並經本院調閱上開刑事
    案件偵、審卷宗查明無誤，堪信為實在。
四、本件兩造之爭點為：㈠、原告是否因遭被告以系爭言詞辱罵
    而罹患過度換氣症？㈡、原告依侵權行為法律關係請求賠償
    ，是否於法有據？原告就本件事故之發生是否與有過失？㈢
    、原告所得請求之損害賠償項目及金額各為何？茲分別論述
    如下：
㈠、原告是否因遭被告以系爭言詞辱罵而罹患過度換氣症？
  1.按損害賠償之債，以有損害之發生及有責任原因之事實，並
    二者之間，有相當因果關係為成立要件。故原告所主張損害
    賠償之債，如不合於此項成立要件，即難謂有損害賠償請求
    權存在，最高法院48年台上字第481號判例意旨可資參照。
    第按相當因果關係乃由「條件關係」及「相當性」所構成，
    必先肯定「條件關係」後，再判斷該條件之「相當性」，始
    得謂有相當因果關係，該「相當性」之審認，必以行為人之
    行為所造成之客觀存在事實，為觀察之基礎，並就此客觀存
    在事實，依吾人智識經驗判斷，通常均有發生同樣損害結果
    之可能者，始足稱之（最高法院101年度台上字第443號判決
    意旨參照）。
  2.查原告主張：因於上開時、地遭被告辱罵，致罹患過度換氣
    症云云，被告固不爭執曾於上開時、地曾以系爭言詞辱罵原
    告，惟否認因此致原告罹患過度換氣症，經查：原告就其此
    部分主張，固據其提出高雄市立小港醫院診斷證明為證（見
    本院卷第35頁），惟該診斷證明僅記載：原告罹患過度換氣
    症，並於108年7月6日15時49分至19時20分因上開疾病至小
    港醫院就診等語，有該院診斷證明在卷可稽（見本院卷第13
    頁），尚難因此推認原告罹患過度換氣症與本件事故有關。
    又經本院函詢小港醫院，原告於遭系爭言詞辱罵2日後至貴
    院就診，經貴院醫師診斷罹患過度換氣症，其罹患過度換氣
    症與2日前遭被告以系爭言詞辱罵有無關聯？據該院函覆：
    病人馬林君（按即原告），其症狀為心理壓力所造成，與其
    2日前被罵無直接關聯等語，有該院111年5月17日高醫港品
    字第1110301883號函附卷可稽（見本院卷第95-97頁），準
    此，原告罹患過度換氣症與遭被告以系爭言詞辱罵間，既無
    相當因果關係存在，則原告主張：其因遭被告辱罵以致罹患
    過度換氣症云云，即無可採。
㈡、原告依侵權行為法律關係請求賠償，是否於法有據？原告就
    本件事故之發生是否與有過失？
  1.按因故意或過失，不法侵害他人之權利者，負損害賠償責任
    ，民法第184條第1項前段定有明文。又不法侵害他人之身體
    、健康、名譽、自由、信用、隱私、貞操，或不法侵害其他
    人格法益而情節重大者，被害人雖非財產上之損害，亦得請
    求賠償相當之金額，同法第195條第1項前段亦有明定。次按
    名譽有無受損害，應以社會上對個人評價是否貶損作為判斷
    之依據，苟其行為足以使他人在社會上之評價受到貶損，不
    論其為故意或過失，均可構成侵權行為（最高法院90年台上
    字第646號判例參照）。查被告公然於上開時、地，以系爭
    言詞辱罵原告，為兩造所不爭執，已如前述，被告之上開行
    為客觀上顯有輕蔑、鄙視原告人格之意，足使原告於心理上
    感覺難堪、不快，有貶抑原告人格特質及影響社會上對於原
    告個人人格之評價，堪認已侵害原告之名譽權，則原告依侵
    權行為法律關係，請求被告應對其負損害賠償責任，於法自
    屬有據。
  2.按損害之發生或擴大，被害人與有過失者，法院得減輕賠償
    金額，或免除之，民法第217條第1項定有明文。被告固辯稱
    ：本件衝突係因原告於系爭案件開庭時發言口氣欠佳所致，
    應據以減輕或免除被告之過失責任云云，經查：被告就其此
    部分主張，固據其提出臺灣高雄地方檢察署勘驗筆錄為證（
    見附民卷第33頁），然縱如被告所辯，原告於系爭案件開庭
    過程中曾有對被告口氣不佳之情形，然因系爭案件訴訟過程
    中原告與被告本為立場互異之兩造，縱原告有口氣不佳之情
    形，亦屬常態，尚難認以原告於開庭過程中口氣欠佳即為故
    意對被告出言挑釁，或被告可因此正當化以系爭言詞辱罵原
    告之動機。是應認原告縱於上開時、地亦有開庭時口氣欠佳
    之情事，然此並非本件損害發生及擴大之共同原因，自無過
    失相抵原則之適用，被告前述抗辯，並無可採。
㈢、原告所得請求之損害賠償項目及金額各為何？
    原告主張：其因遭被告以系爭言詞辱罵，致罹患過度換氣症
    ，因此支出醫療費用5,333元、就醫交通費用980元，並因此
    受有精神上之痛苦，自得請求慰撫金9萬3,687元等語，被告
    則表示全部爭執，茲就原告得否請求上開醫療費用、就醫交
    通費用、慰撫金？若得請求金額各為若干？分別論述如下：
  1.醫療費用部分：原告就其此部分主張，雖據其提出高雄市立
    小港醫院診斷證明書、大東醫院診斷證明書、醫療費用單據
    為證，惟其所提出之醫療費用單據均係因罹患過度換氣症所
    支出之醫療費用單據，有該醫療費用單據、診斷證明書在卷
    可稽（見本院卷第35-43頁），然原告罹患過度換氣症非因
    其遭被告以系爭言詞辱罵所致，業如前述，則原告此部分醫
    療費用之請求，亦難認有據，不應准許。
  2.就醫交通費用部分：原告固主張因治療過度換氣症，並支出
    就醫交費用980元云云，惟原告罹患過度換氣症與被告以系
    爭言詞辱罵原告間，並無相當因果關係，亦如前述，則原告
    請求被告賠償因治療過度換氣症所支出之就醫交通費用，亦
    屬無據，不應准許。
  3.慰撫金部分：
    按因故意或過失不法侵害他人之權利者，負損害賠償責任；
    不法侵害他人之身體、健康、名譽、自由、信用、隱私、貞
    操，或不法侵害其他人格法益而情節重大者，被害人雖非財
    產上之損害，亦得請求賠償相當之金額，民法第184條第1項
    前段、第195條第1項前段，分別定有明文。又按慰藉金之賠
    償須以人格權遭遇侵害，使精神上受有痛苦為必要，其核給
    之標準固與財產上損害之計算不同，然非不可斟酌雙方身分
    資力與加害程度，及其他各種情形核定相當之數額（最高法
    院51年台上字第223號判決意旨參照）。經查：原告遭被告
    於上開時、地，以系爭言詞侮辱，原告之人格因此遭貶低、
    名譽遭侵害等事實，已如前述，原告之精神上自因此受有相
    當之痛苦，則原告主張依民法第195條第1項前段規定，請求
    被告賠償非財產上之損害，洵屬有據。本院審酌原告為國中
    畢業學歷，目前為家管，於110年度無申報所得，名下無不
    動產；被告為五專畢業學歷，已退休，於110年度亦無申報
    所得，名下亦無不動產，業經兩造自陳在卷（見本院卷第24
    頁），並有稅務電子閘門財產所得調件明細表附卷可稽，並
    參酌被告侵權行為之態樣、可歸責程度、原告名譽所受損害
    之情形，及兩造之教育程度、身分、地位、經濟狀況等一切
    情狀，認原告請求被告給付非財產上損害賠償金額，以1萬
    元為適當，逾此範圍之請求，則屬無據，應予駁回。
五、從而，原告依侵權行為之法律關係，請求被告給付1萬元，
    及自起訴狀繕本送達翌日即110年8月11日（見附民卷第19頁
    ）起至清償日止，按年息5％計算之利息，為有理由，應予准
    許；至逾此範圍之請求，則屬無據，為無理由，應予駁回。
六、本件原告勝訴部分，係適用小額訴訟程序所為被告敗訴之判
    決，依民事訴訟法第436 條之20之規定，應依職權宣告假執
    行。
七、本件事證已臻明確，兩造其餘攻擊防禦方法或舉證，經審酌
    後，核與判決結果不生影響，爰不逐一論列，併此敘明。
八、訴訟費用負擔之依據：民事訴訟法第79條。
中　　華　　民　　國　　111 　年　　7 　　月　　7 　　日
                  高雄簡易庭  法      官  林綉君
以上正本係照原本作成。
如對本判決上訴，須於判決送達後20日內向本院提出上訴狀，並
須表明原判決所違背之法令及其具體內容與依訴訟資料可認為原
判決有違背法令之具體事實之上訴理由。（均須按他造當事人之
人數附繕本）。
民事訴訟法第436條之24第2項：對於本判決之上訴，非以違背法
令為理由，不得為之。                   
中　　華　　民　　國　　111 　年　　7 　　月　　7 　　日
                              書  記  官  羅崔萍